臺灣宜蘭地方法院民事簡易判決
110年度宜簡字第147號
原      告  游忞翰  
被      告  簡沅鈞  
受告知人    江山清  

上列當事人間因請求給付票款事件，本院於民國111年4月26日言
詞辯論終結，判決如下：
    主  文
被告應給付原告新臺幣295萬元，及自附表所示利息起算日起至
清償日止，按週年利率百分之6計算之利息。
訴訟費用由被告負擔。
本判決第一項得假執行。
    事實及理由
壹、兩造聲明及陳述要旨 
一、原告方面：原告執有被告簽發如附表所示之支票3紙（下稱
    ：「系爭支票」），金額共計新臺幣295萬元，詎屆期均因
    存款不足而遭退票，票款至今皆未獲償。爰依票據之法律關
    係，提起本件訴訟。並聲明：如主文第1項所示。
二、被告方面：伊票開給受告知人即被告之前夫江山清做生意使
    用，但都是江山清去接洽，伊不清楚內容等語。
貳、得心證之理由 
一、按「票據乃文義證券及無因證券，票據上之權利義務悉依票
    上所載文義定之，與其基礎之原因關係各自獨立，票據上權
    利之行使不以其原因關係存在為前提。執票人行使票據上權
    利，就其基礎之原因關係確係有效存在不負舉證責任。倘票
    據債務人以自己與執票人間所存抗辯事由對抗執票人，依票
    據法第13條規定觀之，固非法所不許，惟應先由票據債務人
    就該抗辯事由負主張及舉證之責。必待票據基礎之原因關係
    確立後，法院就此項原因關係進行實體審理時，當事人就該
    原因關係之成立及消滅等事項有所爭執，方適用各該法律關
    係之舉證責任分配原則」（最高法院111年度臺簡上字第4 
    號民事判決意旨參照）。
二、經查：
（一）原告主張之上開事實，業具提出系爭支票、退票理由單影
      本（見本院110年度司促字第1706號支付命令卷第4、5頁
      ）及現金借款收據證明影本等件為證（見本案卷第111至1
      23頁）。
（二）被告陳稱：「支票用我的沒錯」（見本案卷第167頁）、
      「我就是票給我前夫做生意用」（見本案卷第184頁）、
      系爭支票「都是我直接寫給江山清，他跟我講金額，我就
      寫給他」（見本案卷第185頁）等語，故自承系爭支票係
      由被告所簽發，且兩造間就系爭支票並非直接前後手關係
      。
（三）被告稱：「本人也應當負責」等語（見本案卷第87頁）、
      「支票是我名字，這是責任而已」（見本案卷第170頁）
      、伊要對系爭支票負責（見本案卷第185頁）等語，故自
      認應負擔系爭支票之清償責任。
（四）被告稱：「借貸不是我去借的」（見本案卷第167頁）、
      開立系爭支票之原因，受告知人跟伊說有的是合夥，有的
      純屬受告知人跟原告調資金的（見本案卷第168、171頁）
      、「我現在沒辦法證實這些金額是不是正確」（見本案卷
      第169頁）、伊沒有跟原告及受告知人合夥，伊現在連金
      額都沒辦法去核對，也沒辦法去核對這個利息（見本案卷
      第170頁）、「主要我不是當事人，過程中我真的無法知
      道金額」（見本案卷第183頁）、伊不是借款人及合夥人
      （見本案卷第184頁）等語，故被告非但未提出系爭支票
      之原因關係抗辯，更主張兩造間並無合夥或消費借貸等原
      因法律關係。　　　
（五）綜上所述，被告既未為原因關係之抗辯，依上述說明，原
      告自毋庸就兩造所陳之合夥或消費借貸等原因法律關係負
      舉證責任，即應由被告依系爭支票之文義負責。　
參、結論：本件原告之訴為有理由，應予准許。
肆、本件事證已臻明確，兩造其餘攻擊防禦方法及舉證，經核均
    對判決結果不生影響，爰不另一一論述，併此敘明。
伍、本件係就民事訴訟法第427條第2項第6款適用簡易程序所為
    被告敗訴之判決，依同法第389條第1項第3款規定，應依職
    權宣告假執行。
陸、訴訟費用負擔之依據：民事訴訟法第78條。
中　　華　　民　　國　　111 　 年　　5  　月　　10　　日
                  宜蘭簡易庭  法  官   伍偉華
以上正本係照原本作成。
如對本判決上訴，須於判決送達後二十日之不變期間內，向本院
提出上訴狀（應附繕本）。
如委任律師提起上訴者，應一併繳納上訴審裁判費。
中　　華　　民　　國　　111 　年　　5 　　月　　10　　日
                              書記官   邱信璋
附表：  
編 號    發票日   （民國） 金     額 （新臺幣）  利息起算日   （民國）  支票號碼 1 109年12月5日 40萬元 110年3月25日 FU0000000 2 109年12月5日 1,050,000元 110年3月25日 FU0000000 3 110年3月25日 150萬元 110年3月30日 FU0000000